臺灣高等法院臺中分院刑事判決
111年度上訴字第2612號

上  訴  人  臺灣臺中地方檢察署檢察官
被      告  蔡庭瑋




上列上訴人因被告加重詐欺等案件，不服臺灣臺中地方法院110
年度訴字第1857號中華民國111年8月4日第一審判決（起訴案號
：臺灣臺中地方檢察署110年度偵字第25423號、110年度偵字第2
6754號），提起上訴，本院判決如下：
    主  文
上訴駁回。
    事實及理由
壹、程序方面：
　  上訴得明示僅就判決之刑、沒收或保安處分一部為之，刑事
    訴訟法第348 條第3 項定有明文。本案檢察官不服原審判決
    提起上訴，於民國111年11月1日繫屬本院，依檢察官上訴書
    及於本院審理時表明對原審判決之刑上訴，原審量過輕，請
    撤銷改判等語（見本院卷第11至12頁）。所以本案上訴效力
    不及於原審認定的犯罪事實，本院只以原審認定的犯罪事實
    為基礎，就原審判決之刑部分審理。
貳、檢察官上訴意旨略為：
    原審諭知被告壬○○（下稱被告）犯詐欺取財4罪，就原判決
    附表編號2至4所示有期徒刑不得易科罰金部分，應執行有期
    徒刑1年10月，固非無見。惟被告雖坦承犯罪，但其前有詐
    欺案件被判處罪刑仍不知悔改，再犯多次詐欺案件惡性非輕
    ，且未與告訴人乙○○（下稱乙○○）達成和解，填補乙○○之損
    失，原審量處應執行有期徒刑1年10月，顯然量刑過輕，有
    違罪刑相當性原則，判決尚非妥適。請將原判決撤銷，對被
    告科以適當之刑。本件乙○○亦認原審判決不當，請求檢察官
    上訴。經核閱乙○○所述事項，認其請求尚有理由。為此，檢
    送刑事聲請狀，依法提起上訴，請求撤銷原判決，更為適當合
    法之判決。
參、原審認定的犯罪事實
一、被告意圖為自己不法之所有，基於詐欺取財犯意，先於111
    年3月20日19時43分許，以蝦皮拍賣網站oscarwei之帳號，
    向賣家庚○○佯稱自己欲購買包包云云，庚○○即依蔡庭璋之要
    求提供其所開立之中國信託銀行帳號000-000000000000號帳
    戶（下稱庚○○系爭中國信託銀行帳戶）供被告匯款；被告再
    以臉書暱稱「白庭」之帳號，以臉書私訊向己○○謊稱欲販售
    手提包云云，致己○○陷於錯誤，於翌(21)日17時32分許，依
    指示匯款新臺幣（下同）1萬元至庚○○系爭中國信託銀行帳
    戶内，被告復向庚○○謊稱匯款錯誤，委請庚○○將所匯款項退
    還云云，使廖彦雲於同日17時47分許，因退款而匯款1萬元
    至被告所指定、由李怡莛（無證據證明有犯意聯絡或行為分
    擔或幫助犯意，由檢察官另為不起訴處分確定）開立之中國
    信託銀行帳號000-000000000000號帳戶（下稱李怡莛系爭中
    國信託銀行帳戶），被告隨即指示李怡莛於同日18時16分許
    ，在臺中市○區○○街00號1樓「0K便利商店臺中永興店」内之
    自動櫃員機，將匯入其帳戶之詐騙所得1萬元領出，李怡莛
    並將其中4,000元交付予被告，其餘6,000元則係被告作為償
    還自己對李怡莛之賭債欠款）。
二、被告意圖為自己不法之所有，基於以網際網路對公眾散布方
    式犯詐欺取財之犯意，先向經營「赢錢運動彩券行」之辛○○
    及經營「博億彩券行」之戊○○陳稱欲以轉帳方式下注購買彩
    券，辛○○即提供其所開立之玉山銀行帳號000-000000000000
    0號帳戶(下稱辛○○系爭玉山銀行帳戶)；戊○○則提供其所開
    立之台新銀行帳號000-00000000000000號帳戶（下稱戊○○系
    爭台新銀行帳戶）及中國信託銀行帳號000-000000000000號
    帳戶（下稱戊○○系爭中國信託銀行帳戶），供被告匯款；被
    告再於110年4月7日某時許，以臉書暱稱「王偉炮」之帳號
    ，在臉書上公開留言欲販售香奈兒零錢包之訊息，乙○○因而
    以臉書私訊與被告磋商後，因被告謊稱欲販售香奈兒包包3
    個、Dior包包1個云云而陷於錯誤，分別㈠於110年4月7日23
    時4分許（起訴書誤載為上午11時4分許，應予更正），匯款
    11,080元至戊○○系爭台新銀行帳戶；㈡於110年4月8日18時56
    分許，匯款3萬元至戊○○系爭中國信託銀行帳戶；㈢於110年4
    月9日14時32分許，匯款15,000元至戊○○系爭中國信託銀行
    帳戶；㈣於110年4月9日19時54分許間，匯款15,000元至戊○○
    系爭台新銀行帳戶（起訴書誤載為戊○○系爭中國信託銀行帳
    戶，應予更正）；㈤於110年4月13日15時3分許（起訴書誤載
    為下午5時3分許，應予更正），匯款3萬元至辛○○系爭玉山
    銀行帳戶；其後被告向戊○○、辛○○2人陳稱上揭共計101,080
    元為其所匯入、為購買運動彩券之價金，戊○○、辛○○2人因
    而交付等值之運動彩券予被告。
三、被告意圖為自己不法之所有，基於以網際網路對公眾散布方
    式犯詐欺取財之犯意，於110年3月10日22時前之某時許，以
    臉書暱稱「TingTing」之帳號（大頭照片為女性照片），在
    臉書「名牌二手分享」社團中公開留言佯稱欲販售「Celine
    老花精品包」之廣告訊息，丙○○於110年3月10日22時許瀏覽
    後，因而陷於錯誤，於110年3月11日12時58分許，匯款13,0
    00元至被告之父親蔡明輝（無證據證明有犯意聯絡或行為分
    擔或幫助犯意）開立之合作金庫銀行黎明分行帳號000-0000
    000000000號帳戶（下稱蔡明輝系爭合作金庫銀行帳戶），
    再由被告提領贓款。嗣丙○○因久未收到商品亦未收到退款，
    始知受騙。
四、被告意圖為自己不法之所有，基於以網際網路對公眾散布方
    式犯詐欺取財之犯意，於110年3月12日某時許以臉書暱稱「
    TingTing」之帳號（大頭照片為女性照片），在臉書二手拍
    賣社團公開留言販售香奈兒包包之廣告訊息，甲○○(起訴書
    誤載為李奕涵，應予更正）瀏覽後因而陷於錯誤，於110年3
    月12日16時19分許，匯款2萬元至蔡明輝系爭合作金庫銀行
    帳戶，再由被告提領贓款。嗣甲○○因久未收到商品，始知受
    編。
肆、依照原審判決認定的犯罪事實論罪如下：
一、被告所為，就犯罪事實一所示部分，係犯刑法第339條第1項
    詐欺取財罪，1罪；就犯罪事實二、三、四所示部分，均係
    犯刑法第339條之4第1項第3款以網際網路對公眾散布而犯詐
    欺取財罪，共3罪。
二、被告以如犯罪事實二所載之方式對乙○○施用詐術，致乙○○陷
    於錯誤，而依指示接續匯款至指定帳戶，各次時間密接，復
    侵害同一被害人財產法益，應係基於單一犯意，利用同一機
    會，且時間及場所密接之情況下，接續實施同一構成要件，
    侵害同一法益，以一般社會健全觀念觀之，被告多次詐欺取
    財舉動難以強行分開，在刑法評價上，以視為數個舉動之接
    續施行，合為包括之一行為予以評價，較為合理，屬接續犯
    ，應論以一詐欺取財罪。
三、被告於107年間因詐欺案件，經原審法院以107年度沙簡字第
    277號判決判處有期徒刑3月確定，經移送執行，執行期間為
    108年2月11日至同年4月30日，有臺灣高等法院被告前案紀
    錄表在卷可證（見本院卷第57頁），又因與被告前案（即被
    告前因偽造文書等案經原審法院以106年度少訴字第34號判
    決判處有期徒刑3月確定，及他另犯肇事逃逸、過失傷害等
    案經原審以101年度交訴字第405號判決判處應執行有期徒刑
    7月確定，嗣經同法院以107年度撤缓字第51號裁定撤銷緩刑
    後，再經同法院以107年度聲字第2833號裁定合併定應執行
    有期徒刑9月確定）接續執行，於108年4月16日縮刑期滿執
    行完畢等情，有臺灣高等法院被告前案紀錄表内載有被告上
    開前科紀錄在卷可證（見原審卷第25至33頁、本院卷第37至
    58頁）。被告於原審審理時亦表示對於檢察官主張本件構成
    累犯沒有意見，亦不爭執上開前科紀錄等語（見原審卷第34
    4頁），是被告受上開徒刑之執行完畢後，5年以内故意再犯
    本案有期徒刑以上之各罪，皆為累犯，公訴人另說明被告前
    案與本案所犯均為詐欺犯罪，顯然被告刑罰適應力薄弱且有
    特別惡性，有加重其刑之必要，應依累犯之規定加重其刑等
    語（見本院卷第100頁），考量被告前案犯罪經執行有期徒
    刑完畢後，未能因此自我控管，不再觸犯有期徒刑以上之罪
    ，卻故意再犯本案各罪，足見他對於刑罰的反應力薄弱，參
    酌司法院釋字第775號解釋意旨，對被告依刑法第47條第1項
    規定加重最低本刑，與憲法罪刑相當之原則無違，均應加重
    刑度。至被告所犯上開各罪，其中偽造文書等案（原審106
    年度少訴字第34號），行為時係14歲以上未滿18歲的少年，
    依少年事件處理法第83條之1第1項規定，此罪執行完畢3年
    後視為未曾受該宣告，自不予列入前案執行紀錄，但他犯上
    開其餘各罪時已年滿18歲，並無少年事件處理法第83條之1
    第1項規定適用的餘地，併予說明。
四、被告所犯上開4罪，犯意各別，行為互殊，應予分論併罰 。
伍、上訴無理由的說明
一、法院為刑罰裁量時，除應遵守平等、保障人權、重複評價禁
    止，及刑法所規定之責任原則，與各種有關實現刑罰目的與
    刑事政策之規範外，更必須依據犯罪行為人之個別具體犯罪
    情節、所犯之不法與責任之嚴重程度，並及行為人再社會化
    之預期情形等因素，在正義報應、預防犯罪與協助受刑人復
    歸社會等多元刑罰目的間尋求平衡，而為適當之裁量。又關
    於刑之量定，係實體法賦予法院得依職權裁量之事項，如已
    以行為人之責任為基礎，審酌刑法第57條各款所列事項而未
    逾越法律所規定之範圍，或濫用其權限，自無違法或不當可
    言。
二、檢察官提起上訴固以前詞指摘原判決量刑過輕等語，惟本案
    原判決認被告犯行事證明確，並說明：被告年輕力壯，竟不
    思循正當途徑獲取財物，反以不法手法詐欺告訴人等，以非
    法方法圖謀不法所得，所為實值非難；兼衡被告犯後坦承犯
    行，然因目前另案在押，未能與告訴人等商談和解事宜，故
    尚未賠償其等所受損害等犯後態度；並酌以被告自陳為高中
    肄業、入所前從事輕隔間、輕鋼架工作，月收入約45,000元
    、已婚、家裡有70多歲的父親、太太及1名未成年子女需要
    撫養、家中經濟由太太負擔等教育程度、家庭生活及經濟狀
    況（見原審卷第344頁）；再考以被告本案犯罪動機、目的
    、手段、犯罪所生之危害、所獲利益及前科素行（累犯部分
    不重複評價）等一切情狀，就犯罪事實一所示部分，量處有
    期徒刑4月，並諭知以1,000元折算1日之易科罰金折算標準
    ；就犯罪事實二、三、四所示部分，分別量處有期徒刑1年4
    月、1年2月、1年2月，暨衡酌被告前開各罪侵害法益之異同
    、對侵害法益之加重效應及時間、空間之密接程度，而為整
    體評價後，定應執行刑為有期徒刑1年10月。經核原判決已
    具體斟酌刑法第57條各款所列情形而為量定，未逾法定刑之
    範圍，亦與罪刑相當原則、比例原則無違，並無輕重失衡的
    情形。檢察官所提前揭上訴理由，不足以動搖原判決所為量
    刑判斷，其上訴無理由，應予駁回。
據上論斷，應依刑事訴訟法第368條，判決如主文。
本案經檢察官洪佳業提起公訴，檢察官蔣得龍提起上訴，檢察官
丁○○到庭執行職務。　　
中　　華　　民　　國　　111 　年　　12　　月　　8 　　日
           刑事第四庭    審判長法　官  蔡名曜
　　　　　 　　　　　　　　    法　官  邱鼎文
　　　　　　　　　　　　　　   法　官  鄭永玉       
以上正本證明與原本無異。      
如不服本判決應於收受送達後20日內向本院提出上訴書狀，其未
敍述上訴理由者，並得於提起上訴後20日內向本院補提理由書(
均須按他造當事人之人數附繕本)「切勿逕送上級法院」。因疫
情而遲誤不變期間，得向法院聲請回復原狀。

                               書記官  林姿妤
　　　　　　　　　　　　　　　
中　　華　　民　　國　　111 　年　　12　　月　　8 　　日
附錄論罪科刑法條：
刑法第339條
意圖為自己或第三人不法之所有，以詐術使人將本人或第三人之
物交付者，處5年以下有期徒刑、拘役或科或併科50萬元以下罰
金。
以前項方法得財產上不法之利益或使第三人得之者，亦同。
前二項之未遂犯罰之。
刑法第339條之4
犯第339條詐欺罪而有下列情形之一者，處1年以上7年以下有期
徒刑，得併科1百萬元以下罰金：
一、冒用政府機關或公務員名義犯之。
二、三人以上共同犯之。
三、以廣播電視、電子通訊、網際網路或其他媒體等傳播工具，
    對公眾散布而犯之。
前項之未遂犯罰之。